臺灣桃園地方法院刑事判決　　　　　　　 94年度訴字第696號
公　訴　人　臺灣桃園地方法院檢察署檢察官
被　　　告　甲○○
　　　　　　丁○○
　　　　　　　　 （現於台灣台北監獄台北分監另案執行中）
上二人共同
指定辯護人　應明銓律師
上列被告因強盜等案件，經檢察官提起公訴（九十四年度偵字第
三六六二號），本院判決如下：
    主  文
甲○○、丁○○均無罪。
    理  由
一、公訴意旨略以：被告甲○○、丁○○基於意圖為自己不法所
    有之犯意聯絡，於民國九十四年二月五日九時許，共同前往
    桃園縣八德市竹高厝十之五號附近之農舍（實為豬舍），竊
    取乙○○及丙○○所有、置於農舍旁之鐵條，正欲搬運離去
    之際，適為乙○○及丙○○發覺並上前攔阻，被告甲○○、
    丁○○竟基於脫免逮捕之意，被告甲○○與乙○○發生扭打
    （乙○○未成傷），被告丁○○則出手毆打丙○○，致使丙○○受有左上唇裂傷之傷害，嗣經乙○○及丙○○呼喊鄰里
    民眾並報警，而當場查獲被告，因認被告甲○○、丁○○共
    同涉犯刑法第三百二十九條之準強盜罪嫌，被告丁○○另涉
    犯同法第二百七十七條第一項之傷害罪嫌云云。
二、按犯罪事實應依證據認定之，無證據不得認定犯罪事實；又
    不能證明被告犯罪者，應諭知無罪之判決，刑事訴訟法第一
    百五十四條第二項、第三百零一條第一項分別定有明文。次
    按所謂認定犯罪事實之證據，係指足以認定被告確有犯罪行
    為之積極證據而言，該項證據自須適合於被告犯罪事實之認
    定，始得採為斷罪之資料；又事實之認定，應憑證據，如未
    能發現相當確實證據，或證據不足以證明，自不能以推測或
    擬制之方法，以為裁判之基礎；認定犯罪事實所憑之證據，
    無論係直接證據或間接證據，其為訴訟上之證明，須於通常
    一般之人均不致有所懷疑，而得確信其為真實之程度者，始
    得據為有罪之認定，倘其證明尚未達到此一程度，而有合理
    之懷疑存在，復無其他調查途徑可尋，法院即應為無罪之判
    決，最高法院二十九年上字第三一０五號、四十年臺上字第
    八六號、七十六年臺上字第四九八六號判例著有明文。再按
　  刑法準強盜罪，係以竊盜或搶奪為前提，在脫免逮捕之情形
    ，其竊盜或搶奪既遂者，即以強盜既遂論，如竊盜或搶奪為
    未遂，即以強盜未遂論，但竊盜或搶奪不成立時，雖有脫免
    逮捕而當場施以強暴、脅迫之情形，除可能成立他罪外，不
    能以準強盜罪論，最高法院著有六十八年臺上字第二七七二
    號判例要旨可資參照。
三、本件公訴人認被告甲○○、丁○○涉犯上揭罪嫌，要以被害
    人乙○○、丙○○於警訊及偵查中之指述、診斷證明書、現
    場照片及監視器錄影畫面翻拍照片等為其證據。訊據被告甲○○、丁○○固坦承於前揭時間共乘機車行經桃園縣八德市
    竹高厝十之五號附近之產業道路，並進入前開豬舍旁之小巷
    道等事實，惟堅詞否認有上開竊盜、準強盜、傷害之犯行，
    被告甲○○辯稱：伊與丁○○騎乘機車要去八德市找朋友，
    因丁○○說要小解，才彎進去該豬舍旁之小巷道內，只有丁○○下車，伊在機車上等他，並沒有進入豬舍，也沒有打算
    要偷竊，在其二人要騎機車離去時，剛到路口就看見乙○○
    他們開車過來，一見面就拿鐵棍、鐵條打我們，根本來不及
    還手等語；被告丁○○則辯稱：伊因要上廁所始與甲○○騎
    機車進入該豬舍旁小巷道，有聽到狗吠聲從豬舍內傳出，只
    靠過去看一下就打算要離開，沒有要竊取豬舍內東西，之後
    二人要離開時，農舍主人（即乙○○）開車過來堵住我們出
    路，並拿鐵條毆打我們，我們只能擋，根本無法還手，至於
    被害人丙○○嘴角所受之傷害，可能是他用長棍毆打伊腳部
    時，自己不小心碰到長棍所致等語。經查：
    (一)證據能力部分：
      (1)按被告以外之人於審判外之言詞或書面陳述，除法律有
        規定者外，不得作為證據；被告以外之人於偵查中向檢
        察官所為之陳述，除顯有不可信之情況外，得為證據；
        又被告以外之人於審判外之陳述，雖不符前四條之規定
        ，而經當事人於審判程序同意作為證據，法院審酌該言
        詞陳述或書面陳述作成時之情況，認為適當者，亦得為
        證據，當事人、代理人或辯護人於法院調查證據時，知
        有第一百五十九條第一項不得為證據之情形，而未於言
        詞辯論終結前聲明異議者，視為有前項之同意，刑事訴
        訟法第一百五十九條第一項、第一百五十九條之一第二
        項、第一百五十九條之五分別定有明文。
      (2)查，關於被害人乙○○及丙○○於警詢中所為之供述，
        以及渠等於偵查中具結後所為之陳述，均係被告以外之
        人於審判外所為之陳述，然被告丁○○及被告丁○○、
        甲○○二人共同指定辯護人於本院刑準備程序中已表示
        對上開證據之證據能力不爭執（見本院九十四年五月四
        日準備程序筆錄），且經本院於最後審理期日就上開警
        詢筆錄及偵訊筆錄提示並告以要旨，被告二人及其辯護
        人就此部分證據之證據能力均未聲明異議，僅爭執被害
        人乙○○及丙○○二人陳述之真實性（證明力），本院
        審酌上開被害人與被告二人素無怨隙，僅為單純之被害
        人，復無違法取證瑕疵存在，則渠等於案發後記憶猶新
        之情況下所為之言詞陳述，應無顯不可信之情形，引用
        渠等之上開言詞陳述作為證據應屬適當，依刑事訴訟法
        第一百五十九條之一第二項、第一百五十九條之五規定
        ，即有證據能力。至被害人丙○○驗傷後所提出之診斷
        證明書，為醫師於執行醫療業務時所需製作之證明文書
        ，復無證據顯示該診斷證明書存有詐偽或虛飾之情事，
        核無刑事訴訟法第一百五十九條之四第二款所定顯有不
        可信之特別情況，另現場照片及監視器錄影畫面翻拍之
        照片，並無證據證明係公務員違背法定程序或經偽造、
        變造所取得，是認上開被害人乙○○及丙○○警詢及偵
        查中陳述，以及公訴人所提出之診斷證明書、現場照片
        及翻拍照片等證據，均有證據能力，合先敘明。
    (二)本案部分：
      (1)就被告甲○○、丁○○已否著手，或已將乙○○、丙○○所有堆放於上開豬舍內之鐵製物品置於自己實力支配
        之下一情，證人乙○○及丙○○於警詢中就此僅稱：被
        告二人正欲竊取置於農舍（豬舍）內之鐵條，乙○○及
        丙○○即趕赴現場阻止，並沒有財物損失等語（見偵卷
        第十二頁至第十四頁），證人乙○○於本院審理時再證
        稱：案發當天接近中午時，從監視器看到有人騎機車到
        距離豬舍（農舍）前方約十公尺處停車，下車後往豬舍
        方向走去，因所架設之監視器只能照到豬舍入口處，其
        和丙○○就趕快跑過去看，一到豬舍就看到被告二個人
        正在摸豬舍內之鐵條、鐵管，其中一個已進入豬舍內，
        另一個則在搖動豬舍大門鐵架子，因鐵架子很大很重，
        被告還沒有拿走，被告二人看到我們到場就趕快要逃跑
        等語；而證人丙○○則稱：當天早上和乙○○到案發現
        場時，就看到被告二人正在摸、搬動豬舍內放置之鐵材
        ，但還沒有搬離，是在要進去豬舍之路口處看到的，距
        離豬舍只有一百公尺遠，可以看到豬舍裡面情形等語（
        以上均見本院九十四年八月九日審理筆錄）。是果如證
        人乙○○所述監視器能照到上開豬舍入口處，且被告其
        中一人已進入豬舍、一人則在搖動門口鐵架子等舉動，
        則案發當時之監視器應可攝得上開畫面，然經本院當庭
        勘驗公訴人所提出之九十四年二月五日案發時監視錄影
        畫面，畫面中固攝得被告二人共乘一輛機車進入上開豬
        舍旁小巷道，二人在停放機車處駐足觀望，之後一人下
        車朝豬舍方向走去，另一人朝攝影鏡頭方向走來並佇立
        於豬舍門口，之後二人即騎乘機車掉頭離去，此時前方
        出現一部白色車輛駛來，並出現一黑影朝該二人走來，
        但均未攝得被告二人有觸摸、搖動或拿起豬舍門口鐵製
        物品之畫面（見本院九十四年九月二十七日審理筆錄）
        ，是證人乙○○、丙○○所述情節，顯與監視錄影畫面
        顯示之情形不符。更何況依據上開監視錄影畫面顯示，
        證人乙○○及丙○○所駕駛之車輛，係在被告二人已共
        乘機車正掉頭離去途中，始出現於該巷道入口，衡諸常
        情，證人乙○○及丙○○抵達豬舍旁之巷道口時，當無
        可能見到被告中之一人在豬舍內、另一人在豬舍門口搖
        動鐵門架子，是證人乙○○及丙○○所為證述顯與事實
        不符，是以，被告二人是否如證人乙○○、丙○○所述
        已著手竊取鐵材等物品之行為，尚屬可疑。再者依卷附
        之現場照片（見偵卷第二十六頁、第二十七頁）所顯示
        之豬舍內現場物品堆置情況，只見鐵管、鐵架、塑膠桶
        、廢木板、紙箱等散落、置放在地上，其中甚或夾雜有
        垃圾，當無法以此判斷證人乙○○、丙○○堆放於豬舍
        內之鐵管、鐵條等物是否曾遭人自原堆置位置移動，即
        難資為被告二人已著手於竊盜犯行或已將上開鐵條置於
        自己實力支配之下之依據。因之，依證人乙○○、丙○○上開證詞及卷附之現場照片、監視器錄影畫面翻拍照
        片等，均無法證明被告甲○○、丁○○二人已著手於竊
        取行為，或已將上開鐵條等物置於自己實力支配之下，
        被告二人上開關於未竊取或著手竊取之辯解，尚屬可信
        。是被告甲○○、丁○○固於上開時間，於證人乙○○
        、丙○○所有之豬舍附近駐足觀望，然並未有公訴人所
        指被告二人於九十四年二月五日上午九時許竊取乙○○
        、丙○○所有之鐵條，正欲搬運之際為證人乙○○、丙○○發現等情，已如前述，則被告二人此部分之行為尚
        未達於著手竊盜之階段，難令負竊盜罪責，而既無法證
        明被告丁○○、甲○○有著手竊盜或已既遂之犯行，嗣
        後縱有脫免逮捕而當場施以強暴之情形，亦與刑法第三
        百二十九條準強盜罪之構成要件有間，自不能以該罪相
        繩。
      (2)至公訴人另稱被害人丙○○因追捕被告丁○○而受有左
        上唇裂傷之傷害等語，並提出診斷證明、丙○○受傷照
        片等資為佐證，且被害人丙○○就此亦對被告丁○○提
        出傷害告訴。然查，證人丙○○於本院審理中到庭，經
        檢辯雙方進行交互詰問時證稱：抵達豬舍入口處時，就
        先口頭警告被告二人不要離開，但被告二人仍強行欲離
        開，伊用手擋住丁○○，乙○○就用手阻擋甲○○並拿
        豬舍旁邊做圍籬用之鐵條要防衛，後來甲○○跟丙○○
        去看監視錄影帶，期間丁○○仍要離開，伊加以阻擋，
        被告丁○○就用手上拿的安全帽揮打過來，伊來不及閃
        避，就被丁○○的手或是安全帽打到左臉頰，丁○○安
        全帽順手鬆掉，之後丁○○就勾著伊脖子發生扭打，徒
        手揮拳毆打伊頭部和身體，都有打到，但打臉時伊都閃
        開，事後請醫生就伊左臉頰及左上唇部分驗傷、診斷，
        其他地方沒有外傷云云（見本院九十四年八月九日審理
        筆錄），第查，丙○○於警詢證稱：丁○○欲逃離現場
        ，伊即上前阻擋卻遭丁○○以拳頭毆傷左臉頰及嘴角云
        云（見偵卷第十五頁），未有片語隻字提及丁○○係持
        安全帽予以毆擊之情事，然其於本院審理時竟更異前辭
        改稱：丁○○係持安全帽對之擊打，前後陳詞互歧，實
        有瑕疵可指，已難置信，再者，依丙○○所述，則被告
        丁○○應係急欲逃離現場始出手毆打丙○○，若如此，
        衡諸常情，被告丁○○大可持手中安全帽持續擊打證人
        丙○○，更能順遂其逃跑之目的，惟其不然，茲據證人
        丙○○稱被告丁○○僅一開始持安全帽揮打，之後就徒
        手以拳頭與伊拉扯，核與常情悖謬，況果如證人丙○○
        所述，被告丁○○係勾著伊脖子，揮拳毆打頭部及身體
        ，兩人顯係近身肉搏，證人丙○○焉可能除左上唇裂傷
        外，其餘部位均無任何外傷？抑有進者，依卷附之診斷
        證明及證人丙○○受傷部位照片，證人丙○○所受左上
        唇裂傷之傷口面積極小，參酌受毆後因皮下出血及血流
        擴散暈染之故，於組織外表所呈擦、挫傷之面積必大於
        鈍器觸及人體部位面積此一常情，因之，倘係拳毆或持
        安全帽敲擊，此二種「鈍器」之面積非小，依前述，受
        擊部位自應遺有大面積之擦、挫傷，然而觀諸丙○○所
        受之傷勢，要與其所稱被告丁○○係以拳頭或安全帽毆
        打所應呈現之外表傷勢顯然有異，則證人丙○○所受之
        傷害，是否確遭被告丁○○毆打所造成，或係證人丙○○與被告丁○○拉扯過程中無意間自己碰傷，非屬無疑
        ，而診斷證明書僅能佐證丙○○於驗傷當時確受有左上
        唇裂傷之傷害，然尚無從以此推認上開傷害係被告丁○○所為，自無以認定被告丁○○涉犯有傷害罪嫌。另查
        ，證人丙○○於本院審理時復結證稱：「我們阻止他們
        （指被告甲○○、丁○○二人）‧‧‧我父親就帶甲○○去看監視錄影帶‧‧‧我還是在現場攔阻丁○○，丁○○就一直要離開，我就阻擋丁○○‧‧‧他們（指乙○○與甲○○）回來時，我已經和丁○○停手了」等語
        （以上見本院九十四年八月九日審理筆錄），因之乙○○既曾離開丙○○與丁○○二人對峙處，在其離開前及
        返回後，丙○○、丁○○且均無肢體碰撞之情形，則在
        證人乙○○離去期間，該二人是否有此情形，亦非其所
        能親見親聞，是以，證人乙○○於本院審理時結證稱：
        當時丁○○與丙○○有扭打云云，顯為推測或傳聞而非
        親歷之事甚明，殊不足為憑。
      (3)綜上所述，被告甲○○與丁○○等二人無故進入人煙罕
        至之豬舍旁小巷道內，駐足四處觀望，雖渠等動機可疑
        、行跡可議，但本件依卷內之證據，仍不能證明被告甲○○、丁○○等二人有著手竊取財物及被告丁○○毆打
        丙○○成傷之犯行，而未達於通常一般人均不致有所懷
        疑、得確信其為真實之程度，容有合理之懷疑存在。
四、從而，本件公訴意旨所憑事證尚無從形成被告甲○○、丁○○有罪論斷之確信，此外，復查無其他確切證據足以證明被
    告甲○○與丁○○等二人確有如公訴人所只之竊盜、準強盜
    、傷害等犯行，被告二人犯罪自屬不能證明，揆諸首揭法條
    及判例要旨說明，應為被告二人均無罪之諭知。
據上論斷，應依刑事訴訟法第三百零一條第一項，判決如主文。
本案經檢察官趙燕利到庭執行職務。
中　　華　　民　　國　　94　　年　　10　　月　　11　　日
                  台灣桃園地方法院刑事第十一庭
                      審判長法  官  蔡榮澤
                            法  官  丁俊成
                            法　官　何俏美
以上正本證明與原本無異。
如不服本判決，應於送達後10日內，向本院提出上訴狀。
                            書記官　陳淑瓊
中　　華　　民　　國　　94　　年　　10　　月　　11　　日
